【裁判字號】    97,審易,952
【裁判日期】    970729
【裁判案由】    詐欺等
【裁判全文】
臺灣高雄地方法院刑事判決             97年度審易字第952號
公  訴  人  臺灣高雄地方法院檢察署檢察官
被      告  乙○○
上列被告因詐欺等案件，經檢察官提起公訴（97年度偵字第8919
號、97年度偵緝字第594 號），本院依簡式審判程序審理，判決
如下：
    主  文
乙○○明知為未得商標權人同意，於同一商品，使用相同之註冊
商標之商品而販賣，處有期徒刑肆月。扣案之如附表二所示仿冒
商品共計壹佰拾件，沒收之。又幫助犯詐欺取財罪，處有期徒
刑伍月。應執行有期徒刑捌月。扣案之如附表二所示仿冒商品共
計壹佰拾件，沒收之。
    事  實
一、乙○○明知如附表一所示商標圖樣，分別係附表一所示商標
    權人向我國經濟部中央標準局（已改制為經濟部智慧財產局
    ）申請註冊而取得商標專用權，並指定使用於附表一所示商
    品種類，現均在商標專用期間內，任何人未經商標權人之同
    意或授權，不得販賣於同一商品使用相同於上開註冊商標之
    商品。詎其明知未得前揭商標權人之同意，不得販賣於同一
    商品，使用相同註冊商標之商品，竟基於販賣營利之集合犯
    意，自民國96年6、7月間某日起，在其位於高雄市○○區○○街16號住處，使用電腦設備連線上網至雅虎奇摩拍賣網站
    ，以帳號「linvipp」刊登販賣仿冒上開商標商品訊息，供
    不特定人瀏覽訂購，並提供其不知情之子許聖吉所有臺灣郵
    政股份有限公司康莊郵局帳號00000000000000號帳戶作為買
    家匯入價金之用，而以平均每件商品新臺幣（下同）350元
    之價格，多次販賣仿冒商標商品予不特定人以牟利。嗣為警
    於96年7月9日執行網路巡邏時發現前揭拍賣訊息，乃佯裝買
    家上網購得仿冒「GUCCI」商標上衣1件，經送鑑定結果確認
    係仿冒品，而於96年9月19日13時40分許，持搜索票前往上
    址搜索並扣得如附表二所示之仿冒商品共130件及上開許聖
    吉郵局存摺1本、寄貨單據12張、記事本1本及電腦內擷取交
    易明細表4紙。
二、又乙○○明知國內社會上層出不窮之詐騙集團或不法份子為
    掩飾其不法行徑，避免執法人員之追究及處罰，經常利用他
    人之存款帳戶掩人耳目，在客觀上可以預見一般取得他人帳
    戶使用之行徑，常與財產犯罪所需有密切關連，且此種不法
    行為屢經媒體大肆宣導，竟基於幫助詐欺取財之未必故意，
    於97年1月16日，在高雄市○○區○○路303之6號對面之全
    家便利商店門口，將其所有向陽信商業銀行小港分行所開立
    之帳號000000000000號帳戶及向臺灣郵政股份有限公司康莊
    郵局所開立之帳號00000000000000號帳戶之存摺、提款卡（
    含密碼）等資料，以兩個帳戶3,000元之代價售予某不詳姓
    名年籍之某黃姓男子，供該黃姓男子組成之詐欺集團使用。
    嗣該黃姓男子所屬之詐欺集團成員，即共同基於意圖為自己
    不法所有之犯意聯絡，先後為下列詐欺取財行為：
  (一)於97年1月18日上午11時39分許撥打電話予戊○○，向戊○○佯稱其電話費未繳、帳戶涉及洗錢須監管等語，要求戊○○匯款至指定帳戶，致戊○○陷於錯誤，遂依詐騙集團成員
    指示，於同日下午1時20分許，在臺中縣豐原市○○○路402
    號「豐原南陽郵局」，匯款14萬元至乙○○上開康莊郵局帳
    戶後，始知受騙。
  (二)於97年1月19日下午1時許撥打電話予丙○○，向丙○○誆稱
    其向momo購物台購物時網路系統錯誤須重新操作提款機更正
    分期付款設定等語，致丙○○陷於錯誤，遂依詐騙集團成員
    指示，先後於同日下午1時43分、46分、49分許，在桃園市
    ○○路36號郵局操作自動提款機，分別匯款2,224元、9,983
    元、2萬9,986元，共計4萬2,193元至乙○○上開陽信銀行帳
    戶後，始知受騙。
  (三)於97年1月19日13時9分前某時撥打電話予丁○○，向丁○○
    佯稱其向電視台購物須匯款等語，致丁○○陷於錯誤，遂依
    詐騙集團成員指示，先後於同日下午1時9分在宜蘭縣羅東鎮
    ○○路143號「萬泰銀行」、同日下午2時36分許在宜蘭縣羅
    東鎮○○路○段147號「萬泰銀行」操作自動提款機，分別
    匯款8,721元、9,900元，共計1萬8,621元至乙○○上開陽信
    銀行帳戶後，始知受騙。
  (四)於97年1月19日14時16分前某時撥打電話予甲○○，向甲○○佯稱其向momo購物台購物帳單有誤，須去銀行止付等語，
    致甲○○陷於錯誤，遂依詐騙集團成員指示，於同日14時16
    分許，在高雄縣岡山鎮○○路65號「平和郵局」操作自動提
    款機，匯款5,106元至乙○○上開陽信銀行帳戶後，始知受
    騙。嗣乙○○因另案遭發佈通緝，為警於97年3月6日晚間6
    時25分許，在高雄市○○區○○路695號前逮捕，而循線查
    獲上情。
三、案經英商布拜里公司、美商A&F商標公司、美商J.M.H商標公
    司訴由內政部警政署保安警察第二總隊第一大隊第二中隊及
    甲○○訴由高雄市政府警察局小港分局分別報請臺灣高雄地
    方法院檢察署檢察官偵查起訴。
    理  由
一、本件被告乙○○所犯商標法販賣仿冒商品、刑法幫助詐欺取
    財等罪，均為死刑、無期徒刑、最輕本刑為3年以上有期徒
    刑以外之罪，其於準備程序進行中，就被訴事實為有罪之陳
    述，經本院告知簡式審判程序之旨，並聽取檢察官及被告之
    意見後，裁定進行簡式審判程序。
二、被告違反商標法之犯罪事實，業據被告於偵查及本院審理中
    坦承不諱，而查扣仿冒商品上之圖樣係仿冒上開商標權人之
    註冊商標圖樣，均屬仿冒商標之商品等情，業經告訴代理人
    庚○○、證人即路易威登馬爾悌耶公司在台灣授權代表范國
    峰於警訊指訴明確，並有鑑定證明書5份在卷可稽，復有經
    濟部智慧財產局商標資料檢索服務10紙、商標註冊證4份、
    被告於奇摩網站上所登載販售商品訊息及商品照片列印資料
    46 頁、被告使用「linvipp」奇摩帳號之會員及登入IP資料
    19 頁、IP使用人查詢單5紙、被告使用之許聖吉之郵局帳號
    存摺簿影本1份、員警購得仿冒「GUCCI」商標上衣1件之職
    務報告書1份暨得標網頁列印資料8頁、交易明細表1紙、被
    告寄送之商品照片2張附卷可佐，及附表二所示仿冒商品共
    130 件、上開許聖吉郵局存摺1本、寄貨單據12張、記事本1
    本及電腦內擷取之交易明細表4張扣案可證，足認被告自白
    與事實相符，應堪置信。被告違反商標法之犯行，事證明確
    ，應堪認定。
三、被告販賣帳戶供詐騙集團使用之犯罪事實，業據被告於偵查
    及本院審理中坦承不諱，核與被害人戊○○、丙○○、丁○○及告訴人甲○○於警詢證述之情節相符，並有臺灣郵政股
    份有限公司高雄郵局97年2月5日函檢送被告上開郵局帳戶之
    開戶資料及交易明細表、陽信銀行小港分行97年1月28日函
    檢送被告上開陽信銀行帳戶之開戶資料及交易明細表、被害
    人戊○○之郵政國內匯款執據1紙、被害人丙○○、丁○○
    、甲○○之自動櫃員機轉帳交易明細共6紙附卷可憑，而被
    告係智力成熟之人，率爾將帳戶存摺、提款卡、提款密碼等
    售予無從聯絡、掌控之人，顯見其雖可預見他人將持其該帳
    戶施行詐騙而使被害人匯款至其帳戶，仍容任此結果之發生
    ，且對結果之發生亦不違反其本意，被告自有幫助詐欺取財
    之未必故意至明。綜上，足認被告上開自白與事實相符，本
    件事證明確，被告幫助詐欺取財之犯行，堪以認定。
四、核被告所為，係犯商標法第82條、第81條第1 款之明知為未
    得商標權人同意，於同一商品，使用相同於他人註冊商標之
    商品而販賣罪、刑法第30條第1 項、第339 條第1 項之幫助
    詐欺取財罪。被告意圖販賣而在網路上陳列仿冒商標商品之
    低度行為，應為高度之販賣行為所吸收，不另論罪。被告自
    96年6 、7 月間起至96年9 月19日為警查獲之日止，先後多
    次販賣仿冒商標商品，係基於單一之販賣意思以同一方式反
    覆延續所為，參酌販賣行為構成要件本質上含有反覆為同一
    行為之意涵，學理上稱之為「集合犯」，應將被告多次販賣
    仿冒商標商品犯行，評價為集合犯，論以一罪。又被告以一
    販賣行為侵害7 商標專用權，而觸犯相同之罪名，為同種想
    像競合犯，應依刑法第55條前段之規定，從一販賣仿冒商標
    商品罪處斷。又被告出售帳戶予他人，而遭詐騙集團成員使
    用，係實施詐欺構成要件以外之行為，為幫助犯，酌依刑法
    第30條第2 項之規定，按正犯之刑減輕之。被告以一幫助詐
    欺行為，侵害4 被害人之財產權，為同種想像競合犯，亦應
    從一幫助詐欺罪處斷。爰審酌商標具有辨識商品來源之功用
    ，且企業者通常經過相當時間並投入大量資金於商品之行銷
    及品質之改良，始得使該商標具有代表一定品質之效，被告
    為貪圖小利，販賣品質低劣之仿冒品，損害商標專用權人潛
    在之市場利益，且有礙公平交易秩序，其行為自應受相當之
    刑事處罰；另被告所為幫助詐欺犯行，阻礙治安機關對於犯
    罪之查緝，增加被害人尋求救濟之困難，行為亦顯屬不該，
    且被告曾有偽造有價證券之犯罪前科，現在監執行，素行不
    佳，惟念及被告犯後坦承犯行，態度尚佳，及考量被告所販
    售仿冒商品之數量、本件受害人遭詐騙而匯入被告上開帳戶
    之金額等一切情狀，分別量處如主文所示之刑，並合併定應
    執行刑。末查，本件扣案如附表二所示仿冒商品130 件，均
    為被告違反商標法第82條所販賣之物，依同法第83條規定不
    問屬於犯人與否，均沒收之。至於扣案之寄貨單據12紙及筆
    記本1 本等物，並非被告直接供犯罪所用或犯罪所得之物，
    扣案之許聖吉郵局存摺1 本並非被告所有之物，均不另為沒
    收之諭知，附此敘明。
五、據上論斷，依刑事訴訟法第273 條之1 第1 項、第299 條第
    1 項前段，商標法第82條、第81條第1 款、第83條，刑法第
    11條、第339 條第1 項、第30條第2 項、第51條第5 款、第
    55 條 ，刑法施行法第1 條之1 ，判決如主文。
本案經檢察官己○○到庭執行職務。
中    華    民    國    97    年    7     月    29    日
                      刑事第七庭   法  官  蔡廣昇
以上正本證明與原本無異。
如不服本判決應於收受本判決後10日內向本院提出上訴書狀，並
應敘述具體理由，如未敘述上訴理由者，應於上訴期間屆滿後20
日內補提理由書狀於本院（均須按他造當事人之人數附繕本）「
切勿逕送上級法院」。
中    華    民    國    97    年    7     月    29    日
                                   書記官  林豐富
附表一：
┌──┬───────┬────────┬──────┬──────┐
│編號│商標名稱及圖  │商標註冊證號及專│商標專用商品│ 商標權人   │
│    │              │用期限          │            │            │
├──┼───────┼────────┼──────┼──────┤
│ 1  │BURBERRY      │註冊證號：      │衣服、鞋靴等│布拜里公司  │
│    │如警一卷第23頁│00000000        │            │            │
│    │所示商標圖樣  │專用期限：      │            │            │
│    │              │自93年12月16日至│            │            │
│    │              │103年12月15日止 │            │            │
├──┼───────┼────────┼──────┼──────┤
│ 2  │BURBERRY      │註冊證號：      │衣服、襯衫、│同上        │
│    │如警一卷第25頁│00000000        │運動服等    │            │
│    │所示商標圖樣  │專用期限：      │            │            │
│    │              │自89年9月16日至 │            │            │
│    │              │99年9月15日止   │            │            │
├──┼───────┼────────┼──────┼──────┤
│ 3  │BURBERRY      │註冊證號：      │衣服、襯衫等│同上        │
│    │如警一卷第24頁│00000000        │            │            │
│    │所示商標圖樣  │專用期限：      │            │            │
│    │              │自90年9月1日至  │            │            │
│    │              │104年4月15日止  │            │            │
├──┼───────┼────────┼──────┼──────┤
│ 4  │CHANEL        │註冊證號：      │各種衣服    │香奈兒股份有│
│    │如警一卷第26頁│00000000        │            │限公司      │
│    │所示商標圖樣  │專用期限：      │            │            │
│    │              │自67年4月1日至97│            │            │
│    │              │年3月31日止     │            │            │
├──┼───────┼────────┼──────┼──────┤
│ 5  │LOUIS VUITTON │註冊證號：      │衣服等      │路易威登馬爾│
│    │如警一卷第49頁│00000000        │            │悌耶公司    │
│    │所示商標圖樣  │專用期限：      │            │            │
│    │              │自77年2月16日至 │            │            │
│    │              │97年2月15日止   │            │            │
├──┼───────┼────────┼──────┼──────┤
│ 6  │GUCCI         │註冊證號：      │各種衣服等  │固喜歡固喜公│
│    │如警一卷第52頁│00000000        │            │司          │
│    │所示商標圖樣  │專用期限：      │            │            │
│    │              │自66年9月1日至  │            │            │
│    │              │106年8月31日止  │            │            │
├──┼───────┼────────┼──────┼──────┤
│ 7  │Abercrombie & │註冊證號：      │男女服裝、短│A&F商標公司 │
│    │Fitch         │00000000        │褲、汗衫等  │            │
│    │如警一卷第34頁│專用期限：      │            │            │
│    │所示商標圖樣  │自88年10月1日至 │            │            │
│    │              │98年9月30日止   │            │            │
└──┴───────┴────────┴──────┴──────┘
附表二：
┌──┬───────────┬──┬───────────┐
│編號│扣案商品名稱          │數量│備註                  │
├──┼───────────┼──┼───────────┤
│ 1  │BURBERRY上衣          │56件│                      │
├──┼───────────┼──┼───────────┤
│ 2  │CHANEL上衣            │2件 │                      │
├──┼───────────┼──┼───────────┤
│ 3  │LOUIS VUITTON上衣     │8件 │                      │
├──┼───────────┼──┼───────────┤
│ 4  │GUCCI上衣             │2件 │其中1件為警方蒐證購得 │
├──┼───────────┼──┼───────────┤
│ 5  │Abercrombie&Fitch上衣 │49件│                      │
├──┼───────────┼──┼───────────┤
│ 6  │Abercrombie&Fitch褲子 │13件│                      │
└──┴───────────┴──┴───────────┘
附錄本案論罪科刑法條：
商標法第81條
未得商標權人或團體商標權人同意，有下列情形之一者，處三年
以下有期徒刑、拘役或科或併科新臺幣二十萬元以下罰金：
一、於同一商品或服務，使用相同之註冊商標或團體商標者。
二、於類似之商品或服務，使用相同之註冊商標或團體商標，有
    致相關消費者混淆誤認之虞者。
三、於同一或類似之商品或服務，使用近似於其註冊商標或團體
    商標之商標，有致相關消費者混淆誤認之虞者。
商標法第82條
明知為前條商品而販賣、意圖販賣而陳列、輸出或輸入者，處一
年以下有期徒刑、拘役或科或併科新臺幣5 萬元以下罰金。
中華民國刑法第339條第1項
（普通詐欺罪）
意圖為自己或第三人不法之所有，以詐術使人將本人或第三人之
物交付者，處5 年以下有期徒刑、拘役或科或併科1 千元以下罰
金。


司法院資訊處製作；財團法人民間司法改革基金會備份。
